臺灣高等法院臺中分院刑事判決
111年度上訴字第1024號
上  訴  人  
即  被  告  廖滄耀


上列上訴人因偽證罪等案件，不服臺灣臺中地方法院110年度訴
字第1691號中華民國111年1月24日第一審判決（起訴案號：臺灣
臺中地方檢察署109年度偵字第37392號、110年度偵字第16248號
），提起上訴，本院判決如下：
    主  文
上訴駁回。
    犯罪事實
一、緣楊為淵與褚宗琳、羅卓英等3人於民國109年9月27日上午7
    時30分許，共同前往張慶鏞位於臺中市○○區○○○街00號101室
    之套房(由廖滄耀出面透過○○○向○○○承租)，冒稱係刑警前來
    緝捕通緝犯而僭行警察法定職權，使張慶鏞陷於錯誤，任由
    渠等在上址住處搜索取得財物(楊為淵、羅卓英犯三人以上
    共同冒用公務員名義詐欺取財罪部分，均經原審判處有期徒
    刑1年6月確定；褚宗琳經原審另以111年度訴緝字第81號案
    件審判中)。廖滄耀經張慶鏞告知上情後，明知楊為淵、褚
    宗琳、羅卓英並無詐騙其本人所有之現金新臺幣(下同)40萬
    元，竟基於意圖使楊為淵、褚宗琳、羅卓英受刑事處分而誣
    告及偽證之犯意，先於109年10月7日下午5時11分許，前往
    臺中市政府警察局清水分局明秀派出所，以言詞向承辦警員
    提出告訴，虛構楊為淵、褚宗琳、羅卓英於109年9月27日上
    午7時30分許，身穿刑警背心持槍至其承租之上址套房，稱
    其涉嫌洗錢，取走其所有之現金約40萬元，並稱如非贓款即
    會發還之事實，而誣告楊為淵、褚宗琳、羅卓英對其犯詐欺
    取財罪。廖滄耀復於109年12月14日上午11時5分許，在臺灣
    臺中地方檢察署檢察官偵查時，當場具結後證稱：楊為淵、
    褚宗琳、羅卓英於109年9月27日上午7時30分許，身穿刑警
    背心、持槍至其承租之上址套房，稱其涉嫌洗錢，強盜取走
    其所有市價約40萬元之壯陽藥及現金約5萬元、駕照等物等
    語，就其有無遭強盜案情之重要關係事項為虛偽陳述，致楊
    為淵、褚宗琳、羅卓英因此受有遭強盜部分刑事訴追之虞，
    足以影響國家偵查權之行使。
二、案經臺中市政府警察局清水分局移送臺灣臺中地方檢察署檢
    察官偵查起訴。
    理    由
一、被告以外之人於審判外之言詞或書面陳述，除法律有規定者
    外，不得作為證據；又被告以外之人於審判外之陳述，雖不
    符合同法第159條之1至第159條之4之規定，但經當事人於審
    判程序同意作為證據，法院審酌該言詞陳述或書面陳述作成
    時之情況，認為適當者，亦得為證據。當事人、代理人或辯
    護人於法院調查證據時，知有第159條第1項不得為證據之情
    形，而未於言詞辯論終結前聲明異議者，視為有前項之同意
    ，刑事訴訟法第159條第1項及第159條之5分別定有明文。本
    案以下由檢察官所提出而採為判決基礎之證據，其性質屬被
    告以外之人於審判外之陳述而屬傳聞證據者，上訴人即被告
    廖滄耀(下稱被告)於本院審判時經合法傳喚雖未到庭，然其
    於本院準備程序時；檢察官於本院準備程序及審判時，均表
    示沒有意見等語(見本院卷第87頁、第106頁)。本院審酌上
    開傳聞證據作成時之情況，核無違法取證及證明力明顯過低
    之瑕疵，為證明犯罪事實所必要，亦認為以之作為證據為適
    當，得逕依同法第159條之5規定作為證據。又傳聞法則乃對
    於被告以外之人於審判外之言詞或書面陳述而為之規範。本
    判決以下引用之非供述證據，無刑事訴訟法第159條第1項規
    定傳聞法則之適用，經本院於審判時依法踐行調查證據程序
    ，與本案待證事實具有自然之關聯性，且無證據證明係公務
    員違法所取得，依法自得作為證據。
二、被告於警詢、檢察官偵查、原審審判及本院準備程序時，對
    於上開犯罪事實均坦承不諱，核與同案被告褚宗琳於警詢及
    原審；同案被告楊為淵、羅卓英於警詢、檢察官偵查及原審
    ；證人張慶鏞於警詢及檢察官偵查；證人○○○於警詢證述之
    情節大致相符。並有臺中市政府警察局清水分局偵查報告、
    汽車出租單、車輛詳細資料報表、車行資料、通聯調閱查詢
    單、ATM交易資料、銀行客戶基本資料、租賃合約書、桃園
    市政府警察局中壢分局搜索扣押筆錄、扣押物品目錄表、扣
    押物照片、監視器光碟畫面翻拍照片、109年12月14日證人
    結文(訊問後)等附卷可資佐證，足認被告所為之任意性自白
    與事實相符，堪以採信。從而，本案事證明確，被告犯行堪
    以認定，應依法論科。
三、論罪科刑：
(一)核被告所為，係犯刑法第168條之偽證罪、同法第169條第1
    項之誣告罪。
(二)刑法上一行為而觸犯數罪名之想像競合犯，其存在之目的，
　　在於避免對於同一不法要素予以過度評價，則自然意義之數
　　行為，得否評價為法律概念之一行為，應就客觀構成要件行
　　為之重合情形、主觀意思活動之內容、所侵害之法益與行為
　　間之關連性等要素，視個案情節依社會通念加以判斷。如具
　　有行為局部之同一性，或其行為著手實行階段可認為同一者
　　，得認與一行為觸犯數罪名之要件相侔，而依想像競合犯論
　　擬。故行為人意圖他人受刑事處分，向該管公務員誣告，並
　　於檢察官偵查或法院審判該誣告案件時，同時以證人身分，
　　就與案情有重要關係之事項，供前或供後具結，而為相同之
　　虛偽陳述，因該偽證與誣告行為均係侵害國家司法權正確行
　　使之法益，並俱以虛偽陳述為犯罪之主要內容，僅因陳述時
　　之身分不同而異其處罰。足認誣告行為人所為偽證行為係為
    實現或維持其誣告犯行所必要，二罪間具有重要之關連性，
    從行為人主觀之意思及所為之客觀事實觀察，依社會通念，
    其偽證與誣告間自具有行為局部之同一性，法律評價應認屬
    一行為同時觸犯數罪名較為適當，而偽證既係在於實現或維
    持誣告犯罪所必要，自應依想像競合犯規定，從情節較重之
    誣告罪處斷。查本案被告為圖使楊為淵、褚宗琳、羅卓英等
    人受強盜罪之刑事處罰，而分別為不實指訴及證述，有如前
    述，其於偵查中具結證述其所誣告之不實內容，乃為實現或
    維持誣告犯行所必要，具有行為局部之同一性，兩罪有重要
    關聯性，其所犯偽證罪及誣告罪，應依想像競合犯規定，從
    情節較重之誣告罪處斷。
(三)被告前於101年間，因竊盜案件，經臺灣臺中地方法院以101
    年度易字第931號判決判處有期徒刑7月，經本院以101年度
    上易字第975號判決上訴駁回確定；另於101年間，因施用毒
    品案件，經臺灣臺中地方法院以101年度訴字第1467、1613 
    、1824號判決判處應執行有期徒刑2年確定；復於101年間，
    因施用毒品案件，經臺灣臺中地方法院以101年度訴字第268
    8號判決判處應執行有期徒刑10月確定；於101年間，因施用
    毒品案件，經臺灣臺中地方法院以101年度訴字第2794號判
    決判處應執行有期徒刑1年5月確定。上開案件，經臺灣臺中
    地方法院以102年度聲字第1716號裁定應執行有期徒刑5年確
    定，於107年9月17日縮短刑期假釋出監，於108年12月4日保
    護管束期滿未經撤銷假釋，其未執行之刑，以已執行論，有
    臺灣高等法院被告前案紀錄表在卷可查。被告於有期徒刑之
    執行完畢後，5年以內即故意再犯本件有期徒刑以上之罪，
    依刑法第47條第1項規定，固成立累犯，且檢察官於起訴書
    ，亦提及被告為累犯等旨，然公訴檢察官於本院審判時，就
    累犯應加重其刑之事項，僅表示請參酌被告之前案紀錄表，
    認定是否有適用累犯之要件等語(見本院卷第108頁)，依最
    高法院刑事大法庭110年度台上大字第5660號裁定意旨，尚
    難認檢察官就被告構成「累犯應加重其刑之事項」已具體主
    張並說明其理由而盡其實質舉證責任，本院自無從對被告依
    累犯之規定加重其刑。
(四)被告於其所虛偽陳述、誣告之案件裁判確定前，已自白其偽
    證、誣告之犯行，應依刑法第172條之規定減輕其刑。
四、原審經審判結果，以被告上開犯罪事證明確，適用刑法第16
    8條、第169條第1項、第172條、第47條第1項、第55條等規
    定，審酌被告利用司法制度濫行提起告訴，妨害國家審判權
    之正確行使，並因此開啟原無必要之偵查程序，且於充當證
    人作證時，就案情重要事項為虛偽證言，已對國家司法審判
    之調查產生重大危害，使案情真相因其故為偽證而陷於混沌
    不明狀態，妨害司法正義之實現，所為有所不該；其犯後坦
    承犯行，態度尚可，迄今未與被害人達成和解，彌補其所造
    成之損害；被告於原審自陳自陳之智識程度，工作及家庭生
    活狀況（見原審卷一第297頁）等一切情狀，量處有期徒刑4
    月之刑。核原審就被告之量刑既已審酌上開情狀，注意及考
    量刑法第57條所列各款事項，在法定刑之範圍內為刑之量定
    ，既未逾越法定刑度，所處刑度亦符合罰當其罪之原則，與
    比例原則相符，並無輕重失衡而濫用自由裁量權限之情形，
    自無不當或違法之處(原審就累犯部分，誤認司法院大法官
    釋字第775號解釋意旨，以被告論以累犯之前科與本案罪質
    不同，作為其裁量不依累犯加重之依據，固有未當。然本院
    既依最高法院刑事大法庭110年度台上大字第5660號裁定意
    旨，認無對被告依累犯規定加重其刑之必要，已如前述，二
    者之結論並無不同，尚無據此加以撤銷之必要)。被告提起
    上訴，雖以其係因一時失慮誤觸法網，且積極與被害人協商
    和解等情，請求本院從輕量刑，然其迄本院言詞辯論終結止
    ，仍未與被害人楊為淵、褚宗琳、羅卓英等人達成和解或取
    得其等之原諒，其上訴所指，自無理由，應予駁回。
五、被告經合法傳喚，無正當之理由不到庭，爰不待其陳述逕行
    一造辯論而為判決。
據上論斷，應依刑事訴訟法第371條、第368條，判決如主文。
本案經檢察官何昌翰提起公訴，檢察官陳惠珠到庭執行職務。
中　　華　　民　　國　　111 　年　　7 　　月　　5 　　日
            刑事第四庭     審判長法　官   蔡  名  曜
                                 法　官   黃  玉  琪
                                 法　官   林  宜  民
以上正本證明與原本無異。
如不服本判決應於收受送達後20日內向本院提出上訴書狀，其未
敘述上訴理由者，並得於提起上訴後20日內向本院補提理由書（
均須按他造當事人之人數附繕本）「切勿逕送上級法院」。因疫
情而遲誤不變期間，得向法院聲請回復原狀。
                                 書記官   謝  安  青
　　　　　　　　　　　　　　　　 
中　　華　　民　　國　　111 　年　　7 　　月　　5 　　日

附錄本案論罪科刑法條
中華民國刑法第168條
於執行審判職務之公署審判時或於檢察官偵查時，證人、鑑定人
、通譯於案情有重要關係之事項，供前或供後具結，而為虛偽陳
述者，處 7 年以下有期徒刑。
中華民國刑法第169條
意圖他人受刑事或懲戒處分，向該管公務員誣告者，處 7 年以
下有期徒刑。
意圖他人受刑事或懲戒處分，而偽造、變造證據，或使用偽造、
變造之證據者，亦同。